【裁判字號】    90,易,378
【裁判日期】    900320
【裁判案由】    偽造文書
【裁判全文】
臺灣高雄地方法院刑事判決                            九十年度易字第三七八號
    公  訴  人  臺灣高雄地方法院檢察署檢察官
    被      告  甲○○
右列被告因偽造文書等案件，經檢察官提起公訴（八十九年度偵字第二一八三六號）
，本院判決如左：
    主  文
甲○○連續偽造印文，處有期徒刑陸月，如易科罰金，以參佰元折算壹日，緩刑參年
。扣案之偽造「查驗員耿承先」及「查驗員許文穗」印章貳枚及偽造之外籍船員臨時
停留許可證上「查驗員耿承先」印文壹枚均沒收。
    事  實
一、甲○○任職高雄市同興船務代理股份有限公司（以下簡稱同興公司），為圖工作
    上之便利，於民國八十九年六月間某日，竟基於行使偽造特許證之概括犯意，連
    續先在高雄市某不詳處所，委由不知情不詳姓名年籍之人偽造高雄港務警察所外
    事組（以下簡稱外事組）查驗員「耿承先」、許文穗」（未使用）名職印章各一
    枚，嗣於如附表所示之時間，連續分別在已蓋好外事組圓戳章之「外籍船員臨時
    停留許可證」上填寫相關資料，並蓋用該偽造之「查驗員耿承先」、「查驗員許
    文穗」名職印章之印文，以偽造如附表所示之上述許可證，交由不知情之船員通
    過查驗入出境港區而行使之，足以生損害於耿承先、許文穗及外事組對外籍船員
    入出境管理之正確性。嗣八十九年九月四日十三時四十五分許，甲○○持外事組
    船舶查驗報告表至外事組向巡官林雲龍辦理外籍船員ＡＮＴＯＮＩＯＳ  ＳＯＵ
    ＥＮＴＩＥ入出境手續，經林雲龍指派警員劉榮敏陪同甲○○前往外海護送該名
    船員下船時，甲○○驚惶失措，始向劉榮敏表明該名船員已於同日上午十時許下
    船入境，並暫住高雄市華王大飯店一情，因而查獲，始悉上情，並扣得上開偽造
    印章二枚、偽造如主文所示蓋有「查驗員耿承先」之上述許可證一張。
二、案經內政部警政署高雄港務警察所移送臺灣高雄地方法院檢察署檢察官偵查起訴
    。
    理  由
一、右揭犯罪事實，業據被告甲○○於警訊時及偵審中坦認不諱，經核與證人即高雄
    港務警察所外事組巡官林雲龍證稱：因被告稱船員尚在船上，伊即命任職於同單
    位之另證人即警員劉榮敏同往，當日下午被告始稱該船員業已下船，現住於高雄
    巿華王飯店，經詢問該名船員，竟稱持有登岸證，再詢之被告，被告乃承認，並
    於被告任職之同興公司發現偽造之外籍船員臨時停留許可證經撕毀，棄置於垃圾
    桶，而當日適耿承先休假，乃發現被告係偽造耿承先及許文穗之查驗員職名章，
    而被告經辦之船員上下船事宜計四次等語；及前述另證人劉榮敏亦證述：伊奉命
    與被告接送船員，至碼頭被告始告知船員已下船，可直接到飯店接人等語諸情相
    符，並有外事組船舶查驗報告表、申請書及附件、依奈（ＩＮＡ）輪船員入出境
    人數表、蓋有外事組查驗員許文穗及耿承先職名章印文紙、外事組八十九年九月
    四日二十人證照查驗勤務分配表、蓋有偽造之許文穗及耿承先職名章印文紙、經
    被告撕毀蓋有偽造之「查驗員耿承先」印文之外籍船員臨時停留許可證各一份在
    卷可憑，復有扣案之偽造印章二枚可資佐證，而互核上開真正職名章印文與偽造
    職名章印文，已見印章大小、字體及字體大小均迴異，是被告之自白顯與事實相
    符，事證明確，其罪行堪以認定，應依法論罪科刑。
二、被告甲○○偽造公務員職務上所使用之印章，並進而於偽造之特種文書偽造印文
    ，且持以行使，而足以生損害於耿承先、許文穗及外事組對外籍船員入出境管理
    之正確性。核被告所為，係犯刑法第二百十七條第一項之偽造印章、印文罪、第
    二百十六條之行使第二百十二條之偽造特種文書罪。其利用不知情不詳姓名之人
    偽造印章及不知情之船員行使該偽造之特種文書，係間接正犯。而偽造特種文書
    之低度行為，為行使之高度行為所吸收，不另論罪。其多次偽造印章、偽造印文
    、行使偽造特種文書犯行，時間緊接，犯罪構成要件相同，顯係基於概括犯意為
    之，均為連續犯，均應論以一罪，並加重其刑。公訴意旨漏未審酌偽造印章行為
    亦屬連續犯，容有未洽，附此敘明。再被告連續偽造印章之前階段低度行為為連
    續偽造印文後階段高度行為所吸收，不另論罪。又其連續偽造印文罪與連續行使
    偽造特種文書罪間，有方法結果之牽連關係，應從一重之連續偽造印文罪處斷。
    公訴意旨未認偽造印章行為屬連續犯，而未認連續偽造印章行為為連續偽造印文
    行為所吸收，因認被告偽造「查驗員許文穗」印章罪與偽造「查驗員耿承先」印
    章罪間，犯意各別，罪名互異，應分論併罰，此亦屬誤會，併為敘明。爰審酌被
    告素無前科，有臺灣高雄地方法院檢察署刑案資料查註紀錄表乙份在卷可稽，僅
    因一時失慮致罹刑章，事後已坦承犯行，亦深表悔悟等一切情狀，量處如主文所
    示之刑，並諭知易科罰金之折算標準，以資懲儆。又被告前未曾受有期徒刑以上
    刑之宣告，有前述刑案資料查註紀錄表可按，其經此刑之宣告後，應知警惕而無
    再犯之虞，本院認所宣告之刑以暫不執行為適當，併諭知緩刑三年，用啟自新。
    至於扣案之偽造「查驗員耿承先」及「查驗員許文穗」印章二枚及偽造之「查驗
    員耿承先」印文乙枚，均應依刑法第二百十九條宣告沒收。另被告偽造如附表一
    、二、三所示共十一枚之印文（一人一張共十一枚），既不知係蓋用「查驗員耿
    承先」或「查驗員許文穗」，且未扣案，為免執行困難，爰不予宣告沒收，附此
    敘明。
據上論斷，應依刑事訴訟法第二百九十九條第一項前段、刑法五十六條、第二百十七
條第一項、第二百十六條、第二百十二條、第五十五條後段、第四十一條第一項、第
七十四條第一款、第二百十九條、罰金罰鍰提高標準條例第一條前段、第二條，判決
如主文。
本案經檢察官陳正達到庭執行職務。
中      華      民      國      九十      年      三      月    二十    日
                                      臺灣高雄地方法院刑事第六庭
          法  官  張世賢
右正本證明與原本無異。
如不服本判決，應於判決送達後十日內，向本院提出上訴狀。
                                          書記官  蔡琬玲
中      華      民      國      九十      年      三      月    二十    日
  附表：
┌───┬─────┬─────┬──────┬──────┬─────┐
│編號  │犯罪時間  │船    籍  │船員人數    │上、下船    │備    註  │
│      │          │          │            │            │          │
├───┼─────┼─────┼──────┼──────┼─────┤
│      │八十九年八│希臘籍    │三名        │上船        │一人一張  │
│一    │月二十八日│          │            │            │          │
│      │十二時四十│          │            │            │          │
│      │四分許    │          │            │            │          │
├───┼─────┼─────┼──────┼──────┼─────┤
│      │八十九年八│同右      │一名        │下船        │同右      │
│二    │月二十八日│          │            │            │          │
│      │十四時四十│          │            │            │          │
│      │分許      │          │            │            │          │
├───┼─────┼─────┼──────┼──────┼─────┤
│三    │八十九年八│巴基斯坦籍│三名        │上船        │同右      │
│      │月三十日十│          │四名        │下船        │          │
│      │二時四十八│          │            │            │          │
│      │分許      │          │            │            │          │
├───┼─────┼─────┼──────┼──────┼─────┤
│      │八十九年九│希臘籍    │一名        │下船        │同右      │
│四    │月四日九時│          │            │            │          │
│      │三十分許  │          │            │            │          │
│      │          │          │            │            │          │
└───┴─────┴─────┴──────┴──────┴─────┘


司法院資訊處製作；財團法人民間司法改革基金會備份。
